【裁判字號】    91,自,462
【裁判日期】    920129
【裁判案由】    公然侮辱
【裁判全文】
臺灣高雄地方法院刑事判決                          九十一年度自字第四六二號
    自  訴  人  丁○○  男  三.
    被      告  丙○○  男  五.
右列被告因公然侮辱案件，經自訴人提起自訴，乙○判決如左：
    主  文
丙○○無罪。
    理  由
一、自訴意旨以：被告丙○○因涉嫌偽造文書案件，於民國九十一年九月二十七日十
    一時許，於臺灣高雄地方法院庭訊後，離開法院至高雄市市○○路公車站牌處，
    夥同不詳姓名之男子至自訴人所駕駛之計程車駕駛座旁，向自訴人大罵「狗兒、
    雜種仔」等語，適自訴人之母親及財務管理公司人員甲○○出言遏阻，被告始離
    去，因認被告丙○○所為涉犯刑法第三百零九條之公然侮辱罪嫌。
二、按犯罪事實應依證據認定之，無證據不得推定其犯罪事實。又不能證明被告犯罪
    者，應諭知無罪之判決，刑事訴訟法第一百五十四條、第三百零一條第一項分別
    定有明文。又事實之認定，應憑證據，如未能發現相當證據，或證據不足以證明
    ，自不能以推測或擬制之方法，為裁判基礎；且認定事實所憑之證據，其為訴訟
    上證明，須達於通常一般人均不致有懷疑，而得確信其為事實之程度者，始得據
    為有罪之認定，倘其證明尚未達到此一程度而有合理之懷疑存在時，尚難為有罪
    之認定基礎。又按告訴人之告訴（自訴人亦同），係以使被告受刑事訴追為目的
    ，是其陳述是否與事實相符，仍應調查其他證據以資審認；且認定不利之事實，
    須依積極證據，苟積極證據不足為不利於被告事實之認定時，即應為有利於被告
    之認定，更不必有何有利之證據，最高法院三十年上字第八一六號、五十二年台
    上字第一三○○號、四十年台上字第八六號、七十六年台上字第四九八六號判例
    著有明文可資參照。
三、訊據被告丙○○堅決否認有何右揭公然侮辱之犯行，並辯稱：伊都沒有講這些話
    ，伊當天沒有跟他爭吵，是自訴人編出來的等語，經查：
（一）按刑法第三百零九條第一項之公然侮辱罪，其構成要件有二，一須出於「公然
      」，二須侮辱人。所謂公然，係指不特定人或多數人得以共見共聞之狀態而言
      ，而所謂多數人則包括特定之多數人在內，至其人數應視立法意旨及實際情形
      ，已否達於公然之程度而定。如非出於公然者，則與此一要件不符，而自不成
      立本罪。而所謂「侮辱」，係指侮弄辱罵，申言之，凡以粗鄙之言語、舉動、
      文字、圖畫為侮謾辱罵，或為其他輕蔑人格之一切行為屬之。
（二）而乙○依自訴人之聲請傳訊其所述當時亦在現場並有聽聞被告上開犯行之大享
      財產管理顧問有限公司總經理甲○○到院說明當時之情況時，證人甲○○係證
      述：「（請敘述本案當天情形？）我沒有聽到被告罵丁○○狗仔、雜種，我沒
      有聽到被告講什麼，他講話比較小聲，但我不知道被告有無講這句話；（確實
      有無聽到被告罵什麼？）沒有聽到，被告講話很低沉，…（刑事卷第八八頁）
      」等語，可知證人雖明確證述二人當時確實有所爭吵，惟並非如自訴人所稱證
      人當時有聽聞被告辱罵「狗仔、雜種」之情事，且依證人上開證述可知，被告
      當時雖有與自訴人爭吵，惟其究係爭吵何事既然連當時在旁之證人皆無法明確
      辨認，縱有自訴人所指述之上開辱罵情事，顯然亦未達公然之程度即不特定人
      或多數人得以共見共聞之狀態，應可認定。
      綜上所述，本件除自訴人所為之指述以外，並無其他證據足資佐證被告確涉有
      公然侮辱之犯行，且縱有自訴人所述之侮辱情事發生，亦非不特定人或多數人
      得以共見共聞之狀態，自與公然侮辱罪之「公然」要件亦不相當，故亦難以該
      罪相繩。綜上所述，本案既無積極證據足資證明被告有何該當公然侮辱自訴人
      之犯罪行為，揆諸前揭條文規定及判例意旨所示，爰應為被告無罪判決之諭知
      。
據上論斷，應依刑事訴訟法第三百四十三條、第三百零一條第一項，判決如主文。
中      華      民      國      九十二      年    一    月    二十九    日
                                  臺灣高雄地方法院刑事第三庭
                                      法  官  楊  宗  翰
右正本證明與原本無異。
如不服本判決，應於判決送達後十日內，向乙○提出上訴狀。
                                      書記官  陳  怡  真
中      華      民      國      九十二      年    一    月    二十九    日


司法院資訊處製作；財團法人民間司法改革基金會備份。
